臺灣彰化地方法院民事判決　九十二年度親字第四０號
　　原　　　告　　乙○○
　　訴訟代理人　　張智學律師
　　複　代理人　　陳振吉律師
　　被　　　告　　丙○○
　　兼法定代理人　甲○○
右當事人間請求確認親子關係不存在等事件，於民國九十三年七月十九日言詞辯論終
結，本院判決如左：
    主      文
確認原告乙○○與被告丙○○（民國八十七年五月十六日生）間親子關係不存在。
准原告與被告甲○○離婚。
被告甲○○應給付原告新台幣伍拾萬元。
訴訟費用由被告甲○○負擔。
    事      實
甲、原告方面：
一、聲明：如主文所示。
二、陳述：
  （一）原告與被告甲○○於民國七十五年十月十七日結婚，然兩造於被告丙○○受
        胎期間未有性行為關係，被告丙○○顯非自原告受胎所生，且據鈞院囑託財
        團法人彰化基督教醫院就原告與被告丙○○血緣關係進行鑑定，其親子鑑定
        報告亦記載「可以排除乙○○與丙○○之親子關係」等語，足徵原告與被告
        丙○○並無血緣關係，而目前戶籍謄本之記載原告為被告丙○○之父親，然
        實際上被告丙○○並非原告之親生子女，為此依法訴請判決如主文第一項所
        示。
  （二）原告智識低於常人，與被告甲○○係經煤妁而於七十五年十月十七日結婚，
        ，被告甲○○於八十六年間，與不知名之第三人通姦，在八十七年五月十六
        日，生下丙○○，原告雖知被告丙○○非原告所生，仍勉力工作以為持家計
        ，每月薪資所得全數交於被告甲○○支理使用，自身常無餘款，歷時十餘載
        。惟被告甲○○個性暴躁，視原告為附屬物品，凡事不順其意，即以暴力相
        向，未有一般夫妻情誼，被告甲○○經常動輒挑剔原告之不是，不以理性溝
        通，經常以暴力相向，左鄰右舍皆知被告之暴力行為。又被告甲○○於九十
        二年二月間竟無視於原告之存在及感受，公然帶男人回家，與該男子同居共
        寢於一樓房間，並時常辱罵、毆打原告，處罰原告跪在門口路旁，原告不堪
        被告甲○○如此對婚姻不忠貞的態度及虐待之行為。原告復因不堪被告甲○○之長期毆打、虐待，而於同年三月間離家出走，其間二人不相往來，已形
        同陌路，原告並據悉於兩造分居期間，被告甲○○仍未思改過，依舊風流成
        性，與二男子同居（一名年長者，一名年輕之人），二名男子先後前去原告
        父親處所向原告父親告狀。綜上，被告甲○○於同住期間發生外遇情事，違
        背夫妻雙方互負之貞操義務，則兩造間婚姻已生破綻而無回復之希望，可認
        任何人處於與原告同一境況，均將喪失維持婚姻之希望，客觀上兩造確實已
        達難以維持婚姻生活，是兩造之婚姻顯有難以維持之重大事由，而此事由並
        非儘可歸責於原告，甚可謂全部可歸責於被告甲○○，蓋其長期毆打、虐待
        原告，為此原告依據民法第一千零五十二條第一項第二款、第三款及第二項
        訴請離婚。
  （三）本件原告因被告甲○○之無情辱罵、暴力、外遇行為實難以忍受，不得已向
        遂向鈞院請求判決離婚。原告於婚姻關係存續中，日常生活陷於恐懼陰影，
        時時戒慎恐懼，稍有不慎即遭被告甲○○辱罵、毆打，其身體及精神上均受
        有莫大之痛若，難以言諭，而構成離婚之事由係因可歸責於被告甲○○之辱
        罵、暴力及通姦行為，則被告甲○○就兩造間婚姻發生破綻之原因即應負全
        部之過失，從而無過失之原告依據民法第一千零五十六條第二項之規定，請
        求被告甲○○賠償非財產上之損害（精神慰撫金）。而斟酌兩造之身分（原
        告現任職正新輪胎，每月薪資新台幣（以下同）二萬多元；被告沒有工作）
        、地位、資力（原告名下無任何財產；被告名下有不動產）及原告對家庭之
        奉獻情形（原告十餘年來將所有薪資全數交與被告甲○○支理使用），原告
        請求被告甲○○給付精神慰撫金五十萬元。
三、證據：提出戶籍謄本一件、照片七張為證，並聲請訊問證人即原告之父游丙午、
    原告之弟游振松。
乙、被告甲○○方面：
一、聲明：請求駁回原告之訴；訴訟費用由原告負擔。
二、陳述：
　（一）被告丙○○確實係被告甲○○之親生子，惟因原告都會打兩造之女游雅婷，
        被告甲○○才忍不住在外面生小孩。
  （二）被告甲○○不同意離婚，且被告甲○○否認有與人同居穿衣服之事實。原告
        所提出照片中之男子係向原告租房子的人，房租亦由原告收取，而現該名男
        子已未住在兩造住處，又原告所提照片並不能證明任何事實，被告甲○○與
        該名男子只是剛好拉一下褲頭而已。被告甲○○亦否認有毆打及辱罵原告之
        情事。原告與被告甲○○現未同住一處，原告已於九十二年四月二十一日搬
        走。
丙、本院依職權囑託財團法人彰化基督教醫院就原告與被告丙○○血緣關係進行鑑定
    ，並提出血緣鑑定報告書。
    理　　　由
一、確認親子關係不存在部分：
  （一）按民法第一千零六十三條第一項有關婚生推定之立法目的，係在子女是否由
        妻自夫受胎所生有疑義時，為顧全子女之利益所為之規定，雖亦有維持家庭
        和諧之功能，但必須以夫妻之同居（性行為）為前提，如夫妻並未同居、未
        有性行為關係，不應有婚生之推定，庶幾能夠保護子女之主體性及其人格尊
        嚴，避免淪為被處置之客體，而且亦能兼顧維持家庭之和諧。加上ＤＮＡ檢
        驗測試，已可確認父子血緣關係存否之醫學進步事實，是本條項之「在婚姻
        關係存續中者」應為目的性之限縮解釋，將其中夫妻並未同居、未有性行為
        關係之外觀上顯然事實者，排除在外。
  （二）按「確認法律關係之訴，非原告有即受確認判決之法律上利益者，不得提起
        之。確認證書真偽或為法律關係基礎事實存否之訴，亦同。前項確認法律關
        係基礎事實存否之訴，以原告不能提起他訴訟者為限。」修正後民事訴訟法
        第二百四十七條第一、二項分別定有明文。其修正之立法意旨，係認為依原
        條文規定，除確認證書真偽之訴外，以確認法律關係成立或不成立，始得提
        起，適用範圍過於狹窄，爰將原條文「成立或不成立」之字樣刪除，使就法
        律關係成立或不成立及法律關係存在或不存在，凡有即受確認判決之法律上
        利益者，均得提起確認之訴。且為發揮確認之訴預防及解決紛爭之功能，擴
        大其適用範圍及於為法律關係之基礎事實。而其所謂即受確認判決之法律上
        利益，係指因法律關係之存否不明確，致原告私法上之地位有受侵害之危險
        ，而此項危險得以對於被告之確認判決除去者而言。又法律上父母子女關係
        是否存在，不僅影響雙方之身份，且有關於雙方因該身分而產生之法律關係
        亦將隨之而變動，故如認父母子女間並無血緣關係存在，可由該父母、子女
        或其他利害關係之第三人，提起確認親子關係不存在之訴，反之亦然，以除
        去其不實之親子關係。再者，戶籍登記簿之記載，為身分之一種說明，其登
        記自有相當之證明力，故關於已為戶籍登記之親子關係存在與否，除經司法
        機關裁判確定或當事人提憑有效證明文件申請更正外，尚非得由為登記之親
        子雙方協同辦理即可逕行更正，此觀戶籍法第二十七條、戶籍法施行細則第
        十三條第一項規定之文義自明。
  （三）本件原告方面主張：原告與被告甲○○於民國七十五年十月十七日結婚，然
        兩造於被告丙○○受胎期間未有性行為關係，被告丙○○顯非自原告受胎所
        生，且據鈞院囑託財團法人彰化基督教醫院就原告與被告丙○○血緣關係進
        行鑑定，其親子鑑定報告亦記載「可以排除乙○○與丙○○之親子關係」等
        語，足徵原告與被告丙○○並無血緣關係，而目前戶籍謄本之記載原告為被
        告丙○○之父親，然實際上被告丙○○並非原告之親生子女等情，原告並提
        出戶籍謄本一件資為憑據。
  （四）經查，兩造於被告丙○○受胎期間未有性行為關係，被告丙○○顯非自原告
        受胎所生一情，業據被告甲○○於本院審理時自承因原告都會打兩造之女游
        雅婷，被告甲○○才忍不住在外面生小孩等語明確，復佐以卷附財團法人彰
        化基督教醫院出具血緣鑑定報告書載明「可以排除乙○○與丙○○之親子關
        係」等語，可見原告主張被告丙○○非被告甲○○自原告受胎所生，應與事
        實相符。
  （五）本件被告甲○○受胎期間，原告與被告甲○○既未有任何性行為關係，且依
        前述親子鑑定報告書亦已客觀顯示被告丙○○非被告甲○○自原告受胎所生
        ，如仍適用婚生推定，實無意義，且有侵犯被告丙○○人格尊嚴之慮。因之
        ，揆諸上開說明，應准排除婚生推定，是被告丙○○非原告所生子女，已可
        認定。從而，原告訴請確認原告與被告丙○○間親子關係不存在，揆諸上開
        法律規定及其說明，自無不合，應予准許。
二、離婚部分：
  （一）原告主張被告甲○○於八十六年間與不知名之第三人通姦，在八十七年五月
        十六日生下被告丙○○。被告甲○○經常以暴力相向，並於九十二年二月間
        帶不名男子回家並與該男子同居共寢於一樓房間，並時常辱罵、毆打原告，
        處罰原告跪在門口路旁。原告復因不堪被告甲○○之長期毆打、虐待，而於
        同年三月間離家出走，其間二人不相往來，已形同陌路，原告並據悉於兩造
        分居期間，被告甲○○仍未思改過，依舊風流成性，與二男子同居（一名年
        長者，一名年輕之人），二名男子先後前去原告父親處所向原告父親告狀等
        情，業據原告提出照片七張為證，並據證人即原告之父游丙午到庭具結證述
        ：「因為當時我兒子（即原告）告訴我，被告甲○○的客兄都住在家裡不讓
        我兒子回去，而且會打我兒子，所以我才會與我兒子游振松及女兒去跟被告
        要談我兒子離婚的事情。我去那裡的時候大約是八點多，我叫門叫了四、五
        分鐘甲○○才開門。他們開門的時候我看見被告甲○○在整理衣服，那個男
        的隨後才出來，他也在整理衣服」、「那個老的客兄還告訴我，被告楊秀真
        另外還有一個年輕的客兄，他叫我要去抓那個年輕的客兄。但是那個年輕的
        客兄也會跑來告訴我要抓那個老的客兄」等語，證人即原告之弟具結證述：
        「當天我父親告訴我，我哥哥常常被我大嫂的客兄打，而且大嫂還威脅他不
        能回家講，如果講一次要打一次。當天我就跟我姐姐及父親一起去談要離婚
        的事情。後來我們到達之後，我們叫門叫了四、五分鐘，我大嫂才開門，我
        大嫂當時在整理衣服，那個男子也從裡面房間走廊出來並且在整理衣服‧‧
        ‧」等語明確，而被告甲○○雖堅決否認有上開情事，惟查，被告丙○○非
        被告甲○○自原告受胎所生之事實，已如前述，故被告甲○○於兩造婚姻關
        係存續期間確實有外遇及通姦行為，原告此部份之主張自堪信為真實。
  （二）按民法第一千零五十二條第一項第二款規定：「夫妻之一方，與人通姦者，
        他方得向法院請求離婚。」。經查，本件被告甲○○確有於兩造婚姻關係存
        續中，發生外遇及通姦行為，並因而生下一子即被告丙○○，且被告甲○○
        於九十二年二月間仍公然帶同婚外情男子回家同宿，已如前所述。從而，原
        告依據民法第一千零五十二條第一項第二款之規定訴請求判決離婚，自屬有
        理由，應予准許。本件既經本院判准離婚，則原告請求離婚之其他事由，本
        院不再為審理，併此敘明。
三、非財產上損害賠償五十萬元部分：
    按夫妻之一方，因判決離婚而受有損害，雖非財產上之損害，受害人亦得請求賠
    償相當之金額，但以受害人無過失者為限，民法第一千零五十六條第二項定有明
    文。本件被告甲○○於兩造婚姻關係存續中，發生外遇及通姦行為，並產下一子
    即被告丙○○，被告甲○○既在外行為不檢而與其他男子發生通姦行為，嚴重影
    響原告之正常生活，致使原告精神受打擊而搬回原告父親家中居住等，本院亦以
    此准原告之所請而判決離婚，此己如前述，上開行為暨均為被告甲○○之故意行
    為所致，且被告甲○○復不能証明原告過失等情形存在，從而，原告依據上開規
    定，訴請被告甲○○賠償非產財上之損害，於法即屬有據。本院審酌被告甲○○
    前開行為對原告所造成傷害之程度暨兩造之身分、地位、資力、教育程度及其他
    一切情形，認原告請求被告甲○○給付非財產上之損害賠償五十萬元，自屬於法
    有據，應予准許。
四、因本件事證已臻明確，兩造其餘主張、陳述及所提之證據，均毋庸再予審酌，復
    此敘明。
五、據上論結：原告之訴為有理由，依民事訴訟法第七十八條、第八十五條第一項但
    書，判決如主文。
中    　華　　　民　　　國　　九十三　　年　　　八　　　月　  　二　  　日
                                        臺灣彰化地方法院家事法庭
~B法　　　官　王美惠
右為正本係照原本作成。
如對本判決上訴，應於判決送達後二十日內向本院提出上訴狀。
中　　　華　　　民　　　國　　九十三　　年　　　八　　　月　　  二  　　日
~B法院書記官　施秀青
